臺灣高等法院民事裁定　　　　　　　　　96年度抗字第1671號
抗　告　人　丙○○
抗告人因與相對人乙○○、甲○○間聲請發還擔保金事件，對於
中華民國96年8月26日臺灣板橋地方法院96年度聲字第1869號所
為裁定提起抗告，本院裁定如下：
    主  文
原裁定除確定部分外廢棄。
上開廢棄部分，抗告人於臺灣板橋地方法院91年度存字第3029號
提存事件為相對人乙○○、甲○○所提存之擔保物即台北銀行可
轉定期存單新台幣伍拾萬元壹張（號碼：TCB462033），及現金
新台幣壹拾柒萬元，共計新台幣陸拾柒萬元，准予發還。
抗告訴訟費用由相對人負擔。
    理  由
一、按民事訴訟法第104條第1項第3款所謂之訴訟終結，固應包
    括撤銷假扣押或假處分裁定及執行程序終結在內，惟保全程
    序之執行具有緊急性，須迅速實施始符保全之旨，故強制執
    行法第132條第3項規定債權人收受假扣押或假處分裁定後已
    逾30日者不得聲請執行。是以，假扣押或假處分之供擔保人
    如於收受假扣押或假處分裁定已逾上開期間而未聲請執行時
    ，該裁定即喪失執行名義之效力，供擔保人既不得再以該裁
    定為執行名義聲請執行，自難以其尚未聲請撤銷假扣押或假
    處分裁定，即謂其不得依民事訴訟法第106條準用同法第104
    條第1項第3款規定定期催告受擔保利益人行使權利（最高法
    院92台抗字第379號裁定意旨參照）。
二、本件抗告意旨略以：伊依原法院91年度裁全字第5681號假扣
    押裁定（下稱系爭假扣押裁定）供擔保如主文第2項所示之
    擔保金，並以原法院91年度存字第3029號提存事件提存在案
    ；惟伊僅查封吳慧萍之財產，並未就相對人乙○○、甲○○
    之財產聲請強制執行，依強制執行法第132條第3項規定，伊
    即不得再持該裁定聲請對相對人乙○○、甲○○之財產為強
    制執行，此部分自屬民事訴訟法第104條第1項第3款所指廣
    義「訴訟終結」之情形，是原裁定駁回伊此部分之聲請，顯
    有違誤等語。
三、查，原法院以抗告人既未持系爭假扣押裁定聲請對相對人乙
    ○○、甲○○之財產為強制執行，業已符合修正前民事訴訟
    法第104條第3項之規定（現行法業已刪除該項規定），可逕
    向提存所聲請發還擔保物，無庸法院裁定為由，而駁回抗告
    人此部分之聲請（原法院對於抗告人就吳慧萍聲請發還擔保
    金部分，則裁定予以准許，此部分未經吳慧萍聲明不服，業
    已確定），固非無見。惟按，提存法第16條第1項第2款固有
    規定，依民事訴訟法第104條第3項之規定返還提存物者，擔
    保提存人得向提存所聲請發還提存物；然民事訴訟法第104
    條第3項既經修法刪除，則擔保提存人自無可能再依該條項
    之規定，向提存所聲請發還擔保物。是原法院以抗告人得逕
    行向提存所聲請發還擔保物，而駁回抗告人此部分之聲請，
    容有誤會。依上說明，抗告人既未持系爭假扣押裁定聲請對
    相對人乙○○、甲○○之財產為強制執行，依強制執行法第
    132條第3項規定，即不得再持該假扣押裁定為執行名義聲請
    執行，則此情形可謂已符合民事訴訟法第104條第1項第3款
    所指之廣義「訴訟終結」情形至明。
四、從而，抗告人於訴訟終結後，催告相對人乙○○、甲○○行
    使權利而未行使（見原法院卷第20至21頁之存證信函、第22
    頁及第24頁之回執；第27頁之台灣高雄地院回函、第30至33
    頁之民事記錄科查詢表），依民事訴訟法第106條準用第104
    條第1項第3款規定，聲請發還如主文第2項所示之擔保物，
    核無不合，應予准許。原裁定就此部分駁回抗告人之聲請，
    尚有未洽，抗告意旨執此指摘原裁定此部分不當，聲明廢棄
    ，非無理由。爰由本院將原裁定除確定部分外廢棄，並更為
    裁定如主文第2項所示。
五、據上論結，本件抗告為有理由，爰裁定如主文。
中　　華　　民　　國　　96　　年　　11　　月　　1 　　日
                    民事第十五庭
                        審判長法　官  林恩山
                              法  官  郭松濤
　　　　　　　　　　　　　　  法  官  楊絮雲
正本係照原本作成。
不得再抗告。
中　　華　　民　　國　　96　　年　　11　　月　　2 　　日
                              書記官  董曼華
